【裁判字號】    90,上訴,1167
【裁判日期】    901106
【裁判案由】    背信等
【裁判全文】
臺灣高等法院臺南分院刑事判決              九十年度上訴字第一一六七號    Ｇ
      上  訴  人
      即自訴人    丙  ○  ○
      被      告  甲  ○  ○
      共同選任辯護人  鄭  和  傑  律師
右上訴人因被告等背信等案件，不服臺灣臺南地方法院九十年度自字第二０號中華民
國九十年五月九日第一審判決，提起上訴，本院判決如左：
      主      文
上訴駁回。
      理      由
一、自訴及上訴意旨如附件自訴狀及上訴狀所載。
二、按刑事訴訟法第二百六十五條僅就偵查程序規定：「於第一審辯論終結前，得就
    與本案相牽連之犯罪或本罪之誣告罪，追加起訴。追加起訴，得於審判期日以言
    詞為之。」，此於自訴程序或第二審上訴程序則無準用規定。本案上訴人提起第
    一審自訴係指稱：「被告甲○○、乙○○涉嫌背信及違反勞動基準法案件」，而
    其提起第二審上訴則認被告除涉犯背信及違反勞動基準法」外，尚包括「詐欺、
    強制及偽造文書」等，顯為追加起訴，自為法所不許，此追加部分應依刑事訴訟
    法第第三百六十七條之規定，予以駁回，合先敘明。
三、按犯罪事實應依證據認定之，無證據不得推定其犯罪事實，又不能證明被告犯罪
    者，應諭知無罪之判決，刑事訴訟法第一百五十四條、第三百零一條第一項分別
    定有明文。又認定不利於被告之事實，須依積極證據，苟積極證據不足為不利於
    被告事實之認定時，即應為有利於被告之認定，更不必有何有利之證據（最高法
    院三十年上字第八一六號判例參照）。再事實之認定，應憑證據，如未能發現相
    當證據，或證據不足以證明，自不能以推測或擬制之方法，為裁判基礎（最高法
    院四十年台上字第八六號判例參照）。又告訴人之告訴，本以使被告受刑事訴追
    為目的，故其陳述是否與事實相符，自應調查其他證據，以資審認，苟其所為攻
    擊之詞，尚有瑕疵，則在此瑕疵未予究明以前，即不能遽採為斷罪之基礎（最高
    法院五十二年台上字第一三００號、六十一年台上字第三０九九號判例參照）。
    另刑法第三百六十六條之背信罪，必須違背任務之行為係為圖取不法利益，或圖
    加不法損害之手段，且致生損害本人之財產或其他利益，始得成立。至該條所謂
    意圖為自己或第三人得不法利益一語，原指自己或第三人在法律上不應取得之利
    益，意圖取得或使其取得者而言（最高法院二十一年上字第一五七四號、二十九
    上字第八二０號判例參照）；背信罪之成立，以處理他人事務之人，有圖自己或
    第三人得不法利益，或圖加損害於本人之意思，而故為違背其任務之行為為要件
    ，如僅因處理事務怠於注意，致其事務生不良之影響，則為處理事務之過失問題
    ，既非故意為違背任務之行為，自不負若何罪責（最高法院二十二年上字第三五
    三七號判例參照）；刑法第三百四十二條之背信罪，以有取得不法利益或損害本
    人利益之意圖為必要，若無此意圖，即屬缺乏意思要件，縱有違背任務之行為，
    並致生損害於本人之財產或其他利益，亦難律以本條之罪（最高法院三十年上字
    第一二一○號判例參照）。
四、被告甲○○、乙○○，自始至終均堅決矢口否認有自訴人所指背信及違反勞動基
    準法犯行，被告乙○○辯稱：依自訴人八十八年九月二十八日簽署「員工服務志
    願書」第三項約定：「絕對服從調遣在公司所屬各部門或各外支機構擔任任何公
    司認為適宜於本人之工作。」，我等借重自訴人之資歷及人事經驗，為期拓展嘉
    義地區業務，於八十九年六月十六日調派自訴人為嘉義營業處經理，「負責籌劃
    成立嘉義分公司」，以盡其才，派令係總公司發布的，自訴人都有同意並簽字才
    發布派令。詎八十九年十一月十七日自訴人以「工作地點不合與嘉義無任何地緣
    關係，對開發保險業務效果不佳」，而傳真辭職書自動表示請辭，我以其直屬主
    管身份多方慰留，自訴人仍不為所動，不得已准其所請，自訴人並於八十九年十
    一月廿三日辦理離職移交完畢等語。被告甲○○辯稱：乙○○推薦自訴人當經理
    ，我們的構想由他先從副理做起，不可能一來就當經理，乙○○沒有權利說要把
    他的經理職務讓給自訴人，自訴人到我們公司只有十三個月，時間不長，要當經
    理亦須考核其管理能力及業績，我對他的考核平平等語。經查：
    (一)被告等分係友聯產物保險公司之總經理及該公司台南分公司協理兼經理，因借
      重自訴人之資歷及人事經驗，為期拓展嘉義地區業務，於八十九年六月十六日
      調派自訴人為嘉義營業處經理，「負責籌劃成立嘉義分公司」，而自訴人自承
      於八十八年九月二十八日簽署「員工服務志願書」，其中第三項約定：「絕對
      服從調遣在公司所屬各部門或各外支機構擔任任何公司認為適宜於本人之工作
      。」，及自願辭去原任台灣產物保險公司副理一職，轉任友聯產物保險公司為
      嘉義營業處經理，則其於轉任前自應自行評估新職對其之適應及將來發展性，
      而友聯產物保險公司有應有自己之公司升遷制度，縱被告等有談及轉任之條件
      即擔任經理月薪八萬元及一部價值新台幣七十萬元公務車供其使用，仍應自訴
      人於該公司任職相當期間有相當良好表現，符合該公司升遷、薪津、職等之配
      備等制度，始能達成上開條件，非可任職只有十三個月之短時間，業績考核平
      平，即自行要求公司給與相當薪津及新車使用，此稍有一般社會經驗者當知之
      ，自訴人當亦能知曉。況自訴人於八十九年十一月十七日自書以「工作地點不
      合與嘉義無任何地緣關係，對開發保險業務效果不佳」之辭職書，並於八十九
      年十一月廿三日辦理離職移交完畢，此有辭職申請書及離職移交清單各一份在
      原審卷足稽。至此即知被告等非為自訴人處理事務之人，且無圖自己或第三人
      得不法利益，或圖加損害於本人之意思，而故為違背其任務之行為。因之，自
      訴人指訴之上開事實，核與背信罪之構成要件，自難令被告等擔負背信罪責。
    (二)自訴人指訴被告等違反勞動基準法第十一條、第十四條、第十六條、第三十條
      、第三十六條、第四十三條、第五十四條之規定，惟違反各該規定者，並無刑
      罰規定，依罪刑法定主義，亦難令被告擔負刑責。又自訴人係友聯產物保險公
      司聘僱為嘉義營業處經理，並非勞工，無勞動基準法適用之資格。且其指訴被
      告等對自訴人違反勞動基準法第五條禁止強制勞動及違反該法第四十二條不得
      強制正常班以外工作之規定，係犯該法第七十五條、第七十七條之罪等情。訊
      據被告否認有強暴、脅迫、拘禁或其他非法之方法或強制自訴人工作，自訴人
      既未能盡舉證責任，復查無確切證據足資證明被告有此部分犯行。再者，自訴
      人指訴被告未依勞動基準法第十七條之規定核發資遣費予伊，係犯該法第七十
      八條之罪，經查被告辯稱自訴人係自動請辭，有自訴人請辭獲准之簽呈影本在
      卷可稽，既與應發給資遣費之規定不符，亦難令被告擔負該條罪責。至自訴人
      指稱被告違反勞動基準法第五十條關於女工產假及工資之規定部分，自訴人陳
      稱此部分伊係提出告發，本院自毋庸對此部分予以審判，併此敘明。
五、此外，復查無其他積極證據足資證明被告二人有何犯行，故被告等被訴犯罪應屬
    不能證明，原審因予均諭知無罪，本院經核其認事用法，均無不合。自訴人上訴
    ，顯無理由，應予駁回。
據上論斷，應依刑事訴訟法第三百六十七條、第三百六十八條，判決如主文。
本案經檢察官王碧霞到庭執行職務。
中    華    民    國      九十      年      十一      月        六      日
                                  臺灣高等法院臺南分院刑事第一庭
                                      審判長法官  鄭    文    肅
                                            法官  黃    三    哲
                                            法官  王    浦    傑
右正本證明與原本無異。
不得上訴。
                                      法院書記官  蔡    振    豐
中    華    民    國      九十      年      十一      月       八       日


司法院資訊處製作；財團法人民間司法改革基金會備份。
